臺灣新北地方法院刑事判決
111年度審交訴字第107號
公  訴  人  臺灣新北地方檢察署檢察官
被      告  羅梓嘉



上列被告因公共危險案件，經檢察官提起公訴（111年度偵字第1
4590號），被告於本院準備程序中就被訴事實為有罪之陳述，經
本院合議庭裁定由受命法官獨任進行簡式審判程序，判決如下：
    主  文
羅梓嘉駕駛動力交通工具發生交通事故，致人傷害而逃逸，處有
期徒刑肆月，如易科罰金，以新臺幣壹仟元折算壹日。緩刑貳年
。
    事  實
一、羅梓嘉於民國110年11月5日22時28分許，騎乘車牌號碼000-
    0000號普通重型機車，沿新北市三重區重新路2段往台北橋
    方向行駛，行經設有機車兩段式左轉標誌之新北市三重區重
    新路2段與正義北路交岔路口欲左轉正義北路時，本應依兩
    段式左轉規定進行左轉，並應禮讓直行車先行，而依當時天
    候陰、夜間有照明、柏油路面乾燥無缺陷、無障礙物、視距
    良好等情，並無不能注意之情事，竟疏未注意及此，貿然在
    上開交岔路口直接左轉，適左側盧奎綸騎乘車牌號碼000-00
    00號普通重型機車沿新北市三重區重新路2段往台北橋方向
    直行而至，兩車閃煞不及發生碰撞，致盧奎倫人車倒地，因
    而受有左手肘擦傷及左膝擦傷等傷害（所涉過失傷害罪嫌部
    分，未據告訴）。詎羅梓嘉明知駕駛動力交通工具發生交通
    事故致人傷害，應即採取救護或其他必要之措施，且應可預
    見盧奎綸將因此事故受有傷害，竟仍基於肇事逃逸之不確定
    故意，未盡其救護義務，亦未留下聯絡方式，或停留現場等
    候警方處理，即逕自騎乘上開機車逃離現場。嗣經警方調閱
    監視器錄影畫面後，始循線查悉上情。
二、案經新北市政府警察局三重分局報告臺灣新北地方檢察署檢
    察官偵查起訴。　　　
    理  由
壹、程序方面：
    本件被告羅梓嘉所犯係死刑、無期徒刑、最輕本刑為3年以
    上有期徒刑以外之罪，其於準備程序中就被訴事實為有罪之
    陳述，經法官告知簡式審判程序之旨，並聽取公訴人及被告
    之意見後，依刑事訴訟法第273條之1第1項規定，由本院合
    議庭裁定由受命法官獨任進行簡式審判程序，且依刑事訴訟
    法第273條之2及第159條第2項規定，不適用傳聞法則有關限
    制證據能力之相關規定，合先敘明。
貳、實體方面：
一、上揭犯罪事實，業據被告羅梓嘉於本院準備程序及審理時均
    坦承不諱，核與證人即被害人盧奎綸於警詢時及偵查中之證
    述相符，並有道路交通事故現場圖、道路交通事故調查報告
    表㈠、㈡各1份、道路交通事故照片22張、監視器錄影畫面截
    圖照片4張、道路交通事故肇事人自首情形記錄表1紙、證號
    查詢機車駕駛人、車輛詳細資料報表、新北市政府警察局舉
    發違反道路交通管理事件通知單各2紙、衛生福利部臺北醫院
    診斷證明書1紙、監視器錄影畫面檔案光碟在卷可稽（見偵
    查卷第15至18、21至32、34、37至41、58頁）。按機車行駛
    至交岔路口，其轉彎，應依標誌或標線之規定行駛；汽車（
    含機車）行駛至交岔路口，其轉彎，轉彎車應讓直行車先行
    ，道路交通安全規則第99條第2項、第102條第1項第7款分別
    定有明文。案發當時，被告為具有通常常識、心智正常之成
    年人，對於上開交通規則不容諉為不知，而觀諸前揭卷附道
    路交通事故調查報告表㈠所載，案發當時天候陰、夜間有照
    明、柏油路面乾燥無缺陷、無障礙物、視距良好，足見被告
    並無不能注意之情事，行經設有兩段式左轉標誌之上開交岔
    路口左轉時，竟未依兩段式左轉且未禮讓屬直行車之告訴人
    機車先行即貿然直接左轉而肇事，被告之駕駛行為具有過失
    ，至為灼然。綜上所述，足認被告之自白核與事實相符，應
    可採為認定事實之依據。本案事證明確，被告犯行堪予認定
    ，應依法論科。
二、論罪科刑：
　㈠核被告所為，係犯刑法第185條之4第1項前段之駕駛動力交通
    工具發生交通事故致人傷害而逃逸罪。
　㈡按刑法第185條之4第1項前段之法定刑為「6月以上5年以下有
    期徒刑」，然同為肇事逃逸者，其原因動機不一，犯罪情節
    未必盡同（如擦挫傷、撕裂傷、骨折、出血等），其肇事逃
    逸行為所造成危害社會之程度自屬有異，法律科處此類犯罪
    ，所設之法定最低本刑卻同為「6月以上有期徒刑」，不可
    謂不重；於此情形，倘依其情狀處以6月以下有期徒刑，即
    足以懲儆，並可達防衛社會之目的者，自非不可依客觀之犯
    行與主觀之惡性二者加以考量其情狀，是否有可憫恕之處，
    適用刑法第59條之規定酌量減輕其刑，期使個案裁判之量刑
    ，能斟酌至當，符合比例原則。查，被告固於肇事致人受傷
    後未為適當之救護即逕自騎車逃離現場，然被害人因被告肇
    事所受之傷害為左手肘擦傷及左膝擦傷等傷害，傷勢非重，
    且本件事故發生地點為新北市三重區重新路2段與正義北路
    交岔路口，事發時間為22時28分許，路上人車非少，是被害
    人於此情形下，通常應可獲得其他用路人較高之即時救助機
    率，可認被告逃逸行為對被害人所可能衍生危害之程度及對
    社會造成之風險相對較輕，輔以被告於案發後已與被害人達
    成和解，此有和解書1份在卷可稽，可見其深具悔意，惡性
    實非重大，是綜觀本案犯罪情狀，並考量被告客觀犯行、主
    觀惡性及其犯罪所生結果，應認被告犯行雖為法所不許，惟
    犯罪情節較為輕微，若須為此承擔該罪法定最低本刑即6月
    以上有期徒刑（已屬得易科罰金之刑度上限），恐嫌過苛，
    在客觀上足以引起一般人普遍之同情，而有情輕法重、堪予
    憫恕之處，爰依刑法第59條之規定，酌量減輕其刑。
　㈢爰審酌被告於肇事後，應可預見被害人將因其肇事而受有傷
    害，竟仍逕自騎車逃離現場，欠缺尊重用路人生命安全之觀
    念，惟念其犯後坦承犯行，態度尚可，且業與被害人成立和
    解，賠償被害人損失而取得被害人之諒解，並兼衡其犯罪之
    動機、目的、手段，自陳國小畢業之智識程度，現從事粗工
    工作、須撫養父母親及兒子之生活狀況等一切情狀，量處如
    主文所示之刑，並諭知如易科罰金之折算標準，以資懲儆。
　㈣末查，被告前未曾因故意犯罪受有期徒刑以上刑之宣告，有
    臺灣高等法院被告前案紀錄表1份在卷可憑，其因一時失慮
    而觸犯刑罰，事後已坦承犯行，並與被害人成立和解賠償損
    失，堪認能知所悔悟，信其經此偵審程序及罪刑之宣告後，
    應能有所警惕，諒無再犯之虞，是本院認前開所宣告之刑，
    以暫不執行為適當，爰依刑法第74條第1項第1款規定，併予
    宣告緩刑2年，以啟自新。
據上論斷，應依刑事訴訟法第273條之1第1項、第299條第1項前
段，刑法第185條之4第1項前段、第59條、第41條第1項前段、第
74條第1項第1款，判決如主文。
本案經檢察官王江濱提起公訴，經檢察官張啓聰到庭執行職務。
中　　華　　民　　國　　111 　年　　7 　　月　　27　　日
                  刑事第二十五庭  法  官      曾淑娟
如不服本判決，應於判決送達後20日內敘明上訴理由，向本院提
出上訴狀 (應附繕本) ，上訴於臺灣高等法院。其未敘述上訴理
由者，應於上訴期間屆滿後20日內向本院補提理由書「切勿逕送
上級法院」。
                                  書記官      王若安
中　　華　　民　　國　　111 　年　　7 　　月　　29　　日
附錄本案論罪科刑法條全文：
中華民國刑法第185條之4
駕駛動力交通工具發生交通事故，致人傷害而逃逸者，處6月以
上5年以下有期徒刑；致人於死或重傷而逃逸者，處1年以上7年
以下有期徒刑。
犯前項之罪，駕駛人於發生交通事故致人死傷係無過失者，減輕
或免除其刑。